【裁判字號】    92,簡上,158
【裁判日期】    920905
【裁判案由】    偽造文書
【裁判全文】
臺灣臺南地方法院刑事判決                        九十二年度簡上字第一五八號
    上  訴  人
    即  被  告  乙○
右列上訴人因偽造文書案件，不服本院臺南簡易庭九十二年度南簡字第六○六號，中
華民國九十二年五月三十日第一審簡易判決（聲請簡易判決處刑案號：九十二年度偵
字第二二○六號），提起上訴，本院管轄之第二審合議庭判決如左：
   主  文
上訴駁回。
乙○緩刑參年。
   事  實
一、乙○於民國九十年六月間某日，在不詳地點以不詳方式，偽刻「立法委員林文郎
    」之印章後，用之偽造「立法院９０證號９０６５５６車號ＺＡ－９５１１車輛
    識別證」一張，於九十年六月中旬某日寄至臺南市○○路六十三號之一甲○○經
    營之「金元茶坊」，供不知情之甲○○使用，甲○○即將之貼於其所有之自小客
    車擋風玻璃上行使之，足生損害於林文郎及立法院總務處核發及管理車輛識別證
    之正確性。嗣於九十一年六月六日警方持搜索票至「金元茶坊」搜索時，扣得上
    開偽造之車輛識別證，始查悉上情。
二、案經臺灣臺南地方法院檢察署檢察官自動檢舉偵查起訴。
    理  由
一、訊據上訴人即被告乙○固不否認扣案之立法院車輛識別證係伊幫證人甲○○申請
    乙節，惟矢口否認有何偽造印章及車輛識別證之犯行，辯稱：車輛識別證確實是
    立法院製作並寄給甲○○，伊並無偽刻印章及車輛識別證犯行云云。經查：被告
    交付予證人陳宏源使用之車輛識別證，經原審勘驗結果，認「該識別證為淡藍色
    底，『９０』為膚色，證號『９０６５６６』其上無『立法院總務處停車證專用
    章』鋼印，與偵查卷內證物袋所附立法院九十年度己註銷存查之立法院車輛識別
    證正本，呈深藍色底『９０』二字為紅色，其上有『立法院總務處停車證專用證
    』之鋼印章均不同。」，此有本院九十二年五月三十日勘驗筆錄一件附卷可證；
    且立法院車輛識別證九十年度證號只發行９０１００１至９０３０００號，另立
    法委員林文郎國會辦公室並未製作並發給扣案之車輛識別證等情，亦有立法院總
    務處九十一年九月十日臺立總字第０９１０９０１５８０號函及立法委員林文郎
    國會辦公室九十一年九月九日九一文字第○九○九一號函文各一件在卷可憑，是
    扣案之車輛識別證確係偽造無誤；其次，被告於偵查中陳稱：伊於八十九年、九
    十年二年擔任林文郎之秘書云云（見九十二年二月二十五日偵訊筆錄），然此經
    檢察官向立法委員林文郎函詢，立法委員林文郎函覆稱：「．．．本席並不認識
    乙○，亦從未任用此人擔任本席秘書或助理，自無所謂讓其負責臺南、高雄地區
    業務之情事，請見察。」等語，有立法委員林文郎國會辦公室九十一年十二月十
    一日九一文字第一二一一一號函文一紙在卷可資佐證，被告所辯已難憑採；被告
    復於本院審理時改稱：伊不認識林文郎，伊是認識林文郎的弟弟，他弟弟要伊向
    別人說伊是林文郎的助理或秘書都可以，是林文郎的弟弟說可以申請車輛識別證
    云云，然經本院當庭質以林文郎弟弟的名字及住址時，被告竟稱：伊不知道，只
    知道他住在臺北云云（見本院九十二年八月二十二日審判筆錄），被告先後翻異
    其詞，所辯已啟人疑竇，且被告於審理中所稱之「林文郎的弟弟」是否確有其人
    ，亦乏憑據，況衡情苟上開車輛識別證確係「林文郎的弟弟」要伊申請，何以被
    告於偵查中均未提及此人，迄本院審理中始以上情置辯，自難認其所辯為真。是
    被告所辯各節，顯屬飾卸諉責之詞，不足採信，事證明確，被告犯行洵堪認定。
二、核被告乙○所為，係犯刑法第二百十六條、第二百十二條之行使偽造特種文書罪
    及同法第二百十七條之偽造印章罪。被告偽造之立法院車輛識別證，係立法院總
    務處職務上所製發，原屬公文書之一種，而僅係供車輛進出立法院識別之用，應
    屬刑法第二百十二條之特種文書，公訴意旨認上開車輛識別證係屬刑法第二百十
    條之私文書，而認被告係犯同法第二百十六條、第二百十條之行使偽造私文書罪
    ，尚有誤會，惟其基本事實同一，本院自應予審理，並變更其起訴法條。被告利
    用不知情之證人甲○○行使上開車輛識別證，被告應成立該罪之間接正犯。被告
    偽造特種文書後復持以行使，其偽造之低度行為，為行使之高度行為所吸收，不
    另論罪。又被告所犯上開偽造印章及行使偽造特種文書二罪之間，有方法、目的
    之牽連關係，應從較重之偽造印章罪處斷。原審以上訴人犯行明確，依刑事訴訟
    法第四百四十九條第一項前段、第四百五十條第一項、第四百五十四條第二項、
    第三百條、刑法第二百十六條、第二百十二條、第二百十七條、第二百十九條、
    第五十五條、第四十一條第一項前段，罰金罰鍰提高標準條例第一條前段、第二
    條等規定，審酌被告犯罪之動機、目的、手段，犯罪所生之危害，及犯罪後態度
    等一切情狀，判處被告有期徒刑三月，並諭知如易科罰金，以三百元折算一日，
    其認事用法，核無不合，量刑亦屬妥適。被告上訴意旨仍執前詞，謂扣案之立法
    院車輛識別證並非偽造云云，為無理由，應予駁回。末查被告前未曾受有期徒刑
    以上刑之宣告，有臺灣高等法院被告全國前案紀錄表在卷可憑，其經此偵審教訓
    後，應知所警惕，信無再犯之虞，本院因認所宣告之刑以暫不執行為適當，併諭
    知緩刑三年，以勵自新。
據上論斷，應依刑事訴訟法四百五十五條之一第一項、第三項、第三百六十八條，刑
法第七十四條第一款，判決如主文。
中      華      民      國    九十二    年      九      月      五      日
                                    臺灣臺南地方法院刑事第二庭
                                        審判長法  官  陳振謙
                                              法  官  陳忠鎣
                                              法  官  孫淑玉
右正本證明與原本無異。
不得上訴。
                                              書記官  王元宏
中      華      民      國    九十二    年      九      月      五      日


司法院資訊處製作；財團法人民間司法改革基金會備份。
